臺灣高等法院臺南分院刑事判決　　　　　　　九十三年度交上訴字第四八號　Ａ
　　　上　訴　人　臺灣臺南地方法院檢察署檢察官
　　　上　訴　人
　　　即　被　告　甲　○　○
右上訴人因被告過失致死案件，不服臺灣臺南地方法院九十三年度交訴字第一七號中
華民國九十三年四月二十日第一審判決（起訴案號：臺灣臺南地方法院檢察署九十二
年度偵字第六九０四號），提起上訴，本院判決如左：
      主      文
上訴駁回。
甲○○緩刑參年。
      事      實
一、甲○○於民國（下同）九十二年六月十四日下午，駕駛車號ＬＳ─４０１８號自
    小貨車，沿台南縣南化鄉省道台二十線由西往東方向行駛，於同日下午三時許，
    途經台二十線在南化鄉北寮村一之九號前之劃有雙黃分向限制實線快車道時，本
    應注意汽車行駛時，駕駛人應注意車前狀況，並隨時採取必要之安全措施，而依
    當時情形，客觀上又無不能注意之情事，竟疏於注意該處一百公尺範圍內未設有
    行人穿越道，且兩旁住商家林立，可能會有行人橫越道路之車前狀況，未採取減
    速慢行以保持隨時可以煞停之安全措施，仍貿然以高達速限五十公里之速度持速
    急馳，適有行人陳王愛徒步行至北寮村一之九號前欲穿越道路，亦應注意行人穿
    越道路，在劃有分向限制線之路段，不得穿越道路，而依當時情形，客觀上亦無
    不能注意之情事，亦疏未注意該處道路中心線劃有分向限制線，仍貿然由南向北
    徒步直行穿越道路，致甲○○見狀已閃煞不及，其汽車左前車頭遂撞上陳王愛，
    造成陳王愛因之倒地受有左下巴骨折、肋骨多發性骨折、左大腿骨折、左右小腿
    骨折，引起多發性內出血，經送醫急救後仍於同日下午四時二十五分許不治死亡
    。車禍事故發生後，台南縣警察局玉井分局交通事故處理小組警員姜文進據報到
    場處理，在警員尚不知何人為肇事車輛之駕駛人前，甲○○在場表示其為駕駛人
    並自首犯行，接受裁判。
二、案經臺灣台南地方法院檢察署檢察官據報相驗後自動檢舉偵查起訴。
      理      由
一、訊據上訴人即被告甲○○對於右開時、地駕車肇事，致被害人陳王愛死亡之事實
    迭據其在警訊、偵查、原審及本院審理時坦承不諱（詳相驗卷第六頁、第七頁、
    第三十一頁、第三十二頁、偵查卷第十三頁、第十四頁、四十九頁、原審卷九十
    二年十一月二十六日筆錄、本院九十三年六月二十五日筆錄），並有道路交通事
    故現場圖暨道路交通事故調查報告表共三紙、道路交通事故現場蒐證照片八幀在
    卷可資佐證，而死者陳王愛係因本件車禍不治死亡，亦經臺灣台南地方法院檢察
    署檢察官督同法醫師相驗明確，並製有勘驗筆錄、驗斷書及相驗屍體證明書等附
    卷可憑。
二、按汽車行駛時，駕駛人應注意車前狀況，並隨時採取必要之安全措施；行人穿越
    道路，在劃有分向限制線之路段，不得穿越道路，道路交通安全規則第九十四條
    第三項、第一百三十四條第二款分別定有明文。查被告有經正常程序考領駕照，
    為有駕駛經驗之人，對於上開道路交通安全規則自應知之，而被害人陳王愛欲穿
    越道路，基於交通秩序之維護及為確保交通安全，其亦應注意前揭交通安全規則
    ，俱為彼等應注意之事項，而肇事當時係天候晴朗、日間自然光線、四線道、路
    面柏油、標線清晰、中心線劃設雙黃分向限制實線、路面乾燥無缺陷、無障礙物
    、視距良好、速限五十公里，有前開道路交通事故調查報告表存卷可考，又本件
    事故地點係位於省道台二十線在台南縣南化鄉北寮村一之九號前之內側快車道上
    ，道路中央劃有一雙黃分向限制實線，且道路兩旁住商家林立，另事故地點一百
    公尺範圍內未設有行人穿越道等情，亦有前開道路交通事故現場圖繪明及卷附之
    道路交通事故現場蒐證照片可憑，核與本件車禍現場處理警員姜文進以報告書陳
    述情節相符，足見依當時狀況被告及被害人客觀上均無不能注意之情狀。故被告
    甲○○未採取減速慢行以保持隨時可以煞停之安全措施，仍貿然以高達速限五十
    公里之速度持速急馳，而被害人陳王愛徒步行至前開地點欲穿越道路，亦疏未注
    意該處為劃有分向限制線之禁止行人穿越路段，仍貿然橫向直行穿越道路，致被
    告甲○○見狀閃煞不及而與之發生碰撞並因而肇事，被害人陳王愛亦因之傷重不
    治死亡，被告與被害人均有違前開規定之注意義務，其二人均顯有過失。
三、本件車禍經送臺灣省台南區車輛行車事故鑑定委員會、臺灣省車輛行車事故覆議
    鑑定委員會鑑定結果，亦均同此認定，有各該委員會南鑑字第九二０九九四號鑑
    定意見書、府覆議字第九二一０九五二號覆議意見書在卷可憑，雖前開各鑑定意
    見書就被告與被害人陳王愛何人為肇事主因、次因之肇事程度認定容有不一，惟
    其等均認為被告與被害人均有肇事因素之鑑定意見，則無二致，況鑑定報告僅為
    形成法院心證之資料，對於法院並無拘束力，故待證事項雖經鑑定，法院仍應本
    於職權予以調查，以期發現事實之真相，不得僅以鑑定報告為判決之唯一依據（
    最高法院五十七年度臺上字第三三九九號判例參照）。從而原審既認定被告係未
    注意車前狀況未及早採取安全措施，致與違規穿越道路之被害人相碰撞，則前開
    臺灣省台南區車輛行車事故鑑定委員會、臺灣省車輛行車事故覆議鑑定委員會就
    與本院上開調查結果相同部分，自可作為認定被告有過失之佐證，並無不合。而
    被害人雖與有過失，然本件車禍既是被告之過失併合發生，被告之過失罪責自仍
    不能因此即解免。
四、至公訴人認被告係犯刑法第二百七十六條第二項之業務過失致死罪，惟按刑法上
    所謂業務，係指個人基於其社會地位繼續反覆所執行之事務，包括主要業務及其
    附隨之準備工作與輔助事務在內。此項附隨之事務，並非漫無限制，必須與其主
    要業務有直接、密切之關係者，始可包含在業務概念中，而認其屬業務之範圍，
    最高法院八十九年台上字第八０七五號判例可資參照。經查，被告雖未出外求職
    而係以在家幫忙修護農機為業，惟其平日無須外出至客戶處修理農機，即使須出
    外維修亦僅攜帶工具箱並以機車或自小客車為交通工具即可，而案發當日被告係
    因臨時代替其父親欲至客戶處察看農機故障狀況，因一時找不到其他交通工具才
    以該輛自小貨車代步等情，業據被告供明在卷可按，是被告並非經常，亦非必須
    駕駛該輛小貨車，始能執行與其修護農機業務有直接、密切關係之準備工作或輔
    助行為，況案發當日被告僅因臨時找不到其他交通工具，而單純以該小貨車做為
    其來往之交通工具，自不能謂駕駛小貨車係被告之附隨業務，應無疑義，殊與業
    務過失致死罪之構成要件不合，公訴人認應依同條第二項之業務過失致死罪處斷
    尚有未合，惟起訴事實相同，爰依法變更起訴法條論處。又本件被害人陳王愛係
    因此次車禍不治死亡，是被告甲○○之過失駕駛行為，與被害人陳王愛之死亡結
    果間，具有相當因果關係，本件事證已甚明確，被告前揭犯行，堪以認定。
五、查被告甲○○因過失致人於死，核其所為，係犯刑法第二百七十六條第一項之普
    通過失致人於死罪，公訴人認被告係犯同條第二項之業務過失致死罪處斷，尚有
    未洽，惟起訴事實相同，爰依法變更起訴法條，又被告肇事後未被有偵查權之公
    務員或機關發覺其為犯罪前，留在事故現場向到場處理之警員自承犯行，進而接
    受裁判，此業經被告供明在卷可按，並經證人姜文進以報告書陳明在卷可稽，被
    告行為合乎自首之要件，應依刑法第六十二條前段減輕其刑。
六、原審審理結果，認被告過失致死之罪證明確，變更檢察官之起訴法條，適用刑法
    第二百七十六條第一項、第六十二條前段，罰金罰鍰提高標準條例第一條前段，
    並審酌被告並無犯罪前科，並坦承犯行，過失責任之程度、造成被害人死亡之結
    果、及其犯後之態度尚稱良好等一切情狀，量處有期徒刑拾月，認事用法俱無不
    合，量刑亦稱妥適，被告上訴意旨認原審量刑太重，公訴人循被害人家屬之請求
    ，認被告係犯刑法第二百七十六條第二項之之業務過失致死罪，分別指摘原判決
    不當，均無可取，為無理由，應予駁回。末查被告未曾受有期徒刑以上刑之宣告
    ，有卷內前科表可查且肇事後坦承犯行，並自首接受審判，事後已與被害人家屬
    和解，賠償二百零五萬元，有九十三年度調字第二三號調解筆錄附卷可按，經此
    偵、審教訓，應知警惕諒無再犯之虞，再參以被告患有慢性尿毒症，須每週三次
    長期接受血液透析治療，有奇美醫學中心診斷證明書附卷可按，本院認所宣告之
    刑，以暫不執行為適當，併諭知緩刑參年，以勵自新。
七、據上論斷，應依刑事訴訟法第三百六十八條、刑法第七十四條第一款，判決如主
    文。
本案經檢察官林炎昇到庭執行職務。
中    華    民    國      九十三      年      七      月  二十九    日
                                  臺灣高等法院臺南分院刑事第五庭
                                      審判長法官  楊    明    章
                                            法官  沈    揚    仁
                                            法官  戴    勝    利
右正本證明與原本無異。
檢察官如不服本判決，應於判決送達後十日內向本院提出上訴書。
被告不得上訴。
                                      法院書記官  李    珍    鳳
中    華    民    國      九十三      年      七      月      三十      日
附錄法條：
刑法第二百七十六條：
因過失致人於死者，處二年以下有期徒刑拘役或二千元以下罰金。
從事業務之人，因業務上之過失犯前項之罪者，處五年以下有期徒刑拘役得併科三千
元以下罰金。
